【裁判字號】    90,自,839
【裁判日期】    920224
【裁判案由】    詐欺
【裁判全文】
臺灣臺北地方法院刑事判決              九十年度自字第八三九號
    自  訴  人  耀騰印刷事業股份有限公司
    兼代 表 人  乙○○
    代  理  人  徐家福律師
    被      告  甲○○
    選任辯護人  吳佳育律師
右列被告因詐欺案件，經自訴人提起自訴，本院判決如左：
    主      文
甲○○無罪。
    理      由
一、自訴意旨如自訴狀影本第二項事實所示。
二、自訴人以被告涉有右揭犯行，無非以被告甲○○為千煒公司副總經理，應知千煒
    公司財務困難，已無力清償借款，竟以電話向自訴人表示千煒公司因擴大營業規
    模，急需資金週轉七日，董事長丙○○指派伊以千煒公司之支票向自訴人調借新
    台幣（下同）二百萬元，自訴人不知有詐因而受騙云云為其論據。
三、訊據被告甲○○否認右揭犯行，辯稱：因公司需錢週轉，乃請婁國豪幫忙籌錢，
    嗣婁國豪打電話給伊，說有籌到這筆錢，因他連絡不到丁○○，所以請伊打電話
    向自訴人確認這件事，借錢之事是婁國豪去談的，談完之後，伊只是把訊息傳給
    丁○○而已。伊僅是業務部的副總經理，根本不管財務，不知公司之財務狀況，
    也不知丁○○、丙○○或是公司有否向地下錢莊借錢。在電話中伊未提到借款金
    額、利息等等，與伊何關，伊僅是代為轉達而已，連介紹人都不是，介紹人是婁
    國豪，伊打電話給自訴人，電話接通後，伊就將自訴人之連絡電話交給丁○○，
    讓自訴人與丁○○二人私下談，自訴人應是基於與婁國豪之交情，才願意借款，
    與伊無關等語。其辯護人為之辯稱：被告公司並非業務不佳所以營運狀況不好，
    而是因為被公司桃園蘆竹廠營業執照之問題，連帶影響公司營運狀況，甲○○身
    為業務部之人，不了解公司財務狀況可以理解。借款是自訴人與丁○○二人間之
    事，自訴人都說伊收到丁○○給的四萬多元支票時，還不知該支票是什麼，後來
    回去算算才知道那大概是利息，可見甲○○純粹是傳話人的身分，並未於電話中
    與自訴人提及借款、利息等事，而本件借款丁○○確實用於支付千煒公司之支出
    ，並非供丁○○個人使用，被告甲○○實無詐欺犯行等語。
四、證人婁國豪到庭結證稱：我是千煒公司之股東，我投資大約有五百多萬元，九十
    年八月底九月初時，千煒公司說有資金缺口三千萬元，要向股東或對外借錢，要
    我向我服務之建設公司借錢，我們公司不同意借千煒公司錢，所以沒有談到利息
    。自訴人是透過我介紹給被告他們認識的，被告請我打電話給自訴人幫他們借錢
    ，我打電話給自訴人時對自訴人說，借不借錢給千煒公司，由自訴人自己決定，
    並告訴自訴人保全程序要做好，至少要拿張票，當時沒有說到利息多少，因為借
    錢的人不是我。後來乙○○打電話給我，說不是公司要借錢嗎，為何拿的是丁○○的票，他說要給千煒公司背書，我要他自己跟千煒公司談，後來如何，我就不
    知道。丙○○在九十年三月間曾說千煒公司到七月份時，可能資金會有缺口，請
    大家想辦法幫忙。千煒公司在桃園蘆竹廠的使用執照，因為圖面及現場施工有不
    合的情形，所以無法取得使用執照，這是施工單位的問題，不是千煒公司的問題
    。營造商有對我說千煒公司有積欠工程款，我說是不是營造商的營造有問題等語
    ，證人婁國豪所述為其親自聞見之事實，且與本件借款無何利害關係，其證言自
    屬可信。依婁國豪之證言，丙○○並未隱瞞千煒公司之資金將出現缺口，急需週
    轉金之事實，而被告等透過婁國豪向自訴人借錢，婁國豪於介紹自訴人與被告等
    人認識後，對於自訴人與被告等是如何洽談，其過程婁國豪均不在場而不知詳情
    ，故婁國豪之證言，僅能證明確有本件借款之事實，但不能證明被告等如何施用
    詐術。
五、再查被告等三人之辯護人於九十一年十一月七日當庭所提出之答辯狀中，雖載稱
    ：系爭二百萬元於九十年九月二十日存入丁○○中小企業銀行汐止分行0000
    0000000帳戶，連同當日丁○○存入之一百零九萬元，他人存入之五萬元
    、三百十五萬元、五百萬元，共約一千一百多萬元，係於當日以五百萬元及六百
    萬元返還千煒公司向地下錢莊之借款，並未由被告等私人使用云云。惟被告甲○○當日並未到庭，嗣到庭即為相反之陳述，辯稱：丙○○、丁○○二人或千煒公
    司是否有向地下錢莊借錢，是他們之私事，伊不知情，伊是千煒公司業務部之副
    總經理，根本不管財務，是婁國豪透過伊來轉達借款之事，伊在電話中並未提到
    借款金額、利息等，借款如有與伊有關，伊連介紹人都不是，介紹人是婁國豪，
    伊只是代為轉達而已。本案一開始是婁國豪在連絡，連絡好之後，婁國豪才打電
    話給伊，要伊與自訴人講後續事宜，電話接通後，伊就將自訴人之連絡電話交給
    丁○○，讓自訴人與丁○○二人私下談，自訴人應是基於與婁國豪二人之情誼，
    才願意出借金額如此大之借款等語，本件二百萬元依自訴人所述，係於九十年九
    月二十日入丁○○之私人帳戶，自訴人若非先取得丁○○交付之二百萬元支票
    及四萬五千元之利息票，自訴人自無先匯款給丁○○之理，其若對丁○○之支票
    有意見，其大可當場反對，並拒絕款，且自訴人自陳原先伊不知該四萬五千元
    之支票是何用意，嗣才知道是利息票云云，足見伊借款給千煒公司時，確未談及
    利息多少，由此可知自訴人是基於對介紹人即婁國豪之信任，而同意無款，自訴
    人與被告甲○○非親非故，顯非信任甲○○是千煒公司之副總經理而意借款。又
    自訴人係以被告甲○○係千煒公司之副總經理，應知千煒公司之財務狀況云云之
    推測之詞，進而認為被告甲○○與丁○○，丙○○共犯本件詐欺罪。
    然查被告甲○○在千煒公司為管業務之副總經理，並非財務經理，又無證據證明
    甲○○有掌管或參與千煒公司之財務，其對千煒公司之財務狀況，未必清楚，如
    何推論甲○○必然知悉千煒公司之財務狀況，進而推論千煒公司或丁○○、丙○○有向地下錢莊，而為甲○○所知。如甲○○明知千煒公司有向地下錢莊借錢之
    事，則依常情地下錢莊之利息遠較其他借錢管道之利息高，借款人均是無法由其
    他管道借到錢，才會向地下錢莊借錢，換言向地下錢莊借錢之借款人之財務狀況
    必是極為惡劣，幾近走投無路之狀況，他人如知該借款人已向地下錢莊借錢，勢
    必不願借款給該人，故丁○○，或丙○○如有向地下錢莊借錢，豈會讓甲○○知
    道，尤以本件借款對被告甲○○而言，無任何好處，千煒公司如向地下錢莊借錢
    ，隨時即將倒閉，兼以婁國豪所證，丙○○於九十年三月間已在千煒公司內部表
    示千緯公司七月間將有三千萬元之資金缺口，甲○○明知千煒公司及丁○○、丙○○均已無償還能力，其豈願為千煒公司向自訴人借錢，或介入其事，顯見被告
    甲○○確實不知千煒公司、丁○○、丙○○是否有向地下錢莊借錢。而千煒公司
    之財務有資金缺口，既經丙○○於千煒公司內部公開實情，而要求各股東幫忙借
    錢之事，婁國豪明知其事，婁國豪並向自訴人表示伊所服務之建築公司不同意借
    錢給千煒公司，要自訴人自行斟酌是否借錢給千煒公司，可知千煒公司有資金缺
    口，並非被告等人所施用之詐術。除此之外，自訴人並未舉證證明甲○○對伊施
    用何種詐術，且丁○○、丙○○縱有隱瞞向地下錢莊借錢，已無償債能力，假稱
    尚有償債能力而向自訴人施詐，因甲○○對此不知情，業如前述，亦無從與丁○○、丙○○有何犯意之聯絡。
六、按犯罪事實，應依證據認定之，無證據不得推定其犯罪事實。又不能證明被告犯
    罪者，應諭知無罪之判決，刑事訴訟法第一百五十四條、第三百零一條第一項分
    定有明文。又按刑法第三百三十九條第一項詐欺罪之成立，以意圖為自己或第三
    人不法之所有，以詐術使人陷於錯誤，而將本人或第三人之物交付為要件，最高
    法院四十六年台上字第二六Ｏ號著有判例可稽。本件被告甲○○既未對自訴人施
    何詐術，又無其他事證足認被告甲○○有何為自己或第三人不法所有之意圖，依
    上開判例要旨，實無成立刑法詐欺罪之餘地，本院又查無其他事證，足認被告甲○○有何犯行，自應依法諭知被告甲○○無罪，據上論斷，應依刑事訴訟法第三
    百四十三條、第三百零一條第一項判決如主文。
中      華      民      國      九十二      年    二      月  二十四    日
                                      臺灣臺北地方法院刑事第一庭
                                          法  官  劉  亭  柏
右正本證明與原本無異。
如不服本判決，應於判決送達後十日內，向本院提出上訴狀。
                                          書記官  羅  欣  宜
中      華      民      國      九十二      年    三      月     五     日


司法院資訊處製作；財團法人民間司法改革基金會備份。
